【裁判字號】    98,交聲,556
【裁判日期】    980416
【裁判案由】    聲明異議
【裁判全文】
臺灣臺中地方法院交通事件裁定        98年度交聲字第556號
原處分機關  交通部公路總局臺中區監理所
聲明異議人
即受處分人  甲○○
上列異議人即受處分人因違反道路交通管理處罰條例事件，對交
通部公路總局臺中區監理所民國九十七年十二月二十四日中監違
字第裁六０－ＶＰ0000000號所為之裁決處分（原舉發案
號：屏警交字第ＶＰ0000000號），聲明異議，本院裁定
如下：
    主    文
異議駁回。
    理    由
一、原處分意旨略以：異議人即受處分人甲○○（下稱受處分人
    ）於民國九十七年四月五日下午二時三十五分許，駕駛車號
    Ｂ七－一二三０號之自用一般小客車，在屏八十五線與屏八
    十三線路口南下，因「駕車行經有燈光號誌管制之交岔路口
    闖紅燈」之違規，為屏東縣政府警察局交通隊以屏警交字第
    ＶＰ0000000號違反道路交通管理事件通知單逕行舉
    發。茲受處分人於前揭時間、地點被舉發違規事實，係違反
    道路交通管理處罰條例第五十三條第一項規定，因未於期限
    內到案，原處分機關遂於九十七年十二月二十四日以中監違
    字第裁六０－ＶＰ0000000號裁決書，裁處罰鍰新臺
    幣（下同）五千四百元整（已繳納），並依同條例第六十三
    條規定記違規點數三點，受處分人不服具狀聲明異議等語。
二、聲明異議意旨略以：受處分人雖有上述違規行為，惟有關違
    規之舉發違規通知單，是否確定有送達異議人家中，又收件
    人是否為家中成員尚有未明，且若未合法送達於受處分人，
    受處分人因此無法知悉於何時到案陳述意見，遂逾越到案期
    限，即受處分人係因未收到舉發違規通知單致不知有舉發違
    反通知單之送達而逾越到案期限，自不應裁處法定最高額之
    罰鍰，而原處分僅以其未於期限內到案處以最高額罰鍰並不
    合法，爰依法聲明異議，請求撤銷原處分並諭知裁處最低額
    之罰鍰等語。
三、按汽車駕駛人，行經有燈光號誌管制之交岔路口闖紅燈者，
    處新臺幣一千八百元以上五千四百元以下罰鍰，並記違規點
    數三點；汽車行駛至交岔路口，其行進、轉彎，應遵守燈光
    號誌，道路交通管理處罰條例第五十三條第一項、第六十三
    條第一項第三款及道路交通安全規則第一百零二條第一項第
    一款分別定有明文。又違反道路交通管理處罰條例第五十三
    條第一項，逾越應到案期限六十日以上，（小型車）應繳納
    五千四百元，違反道路交通管理事件統一裁罰基準表定有明
    文。
四、經查：
（一）受處分人確有於九十七年四月五日下午二時三十五分許，
      駕駛車號Ｂ七－一二三０號之自用一般小客車，在屏八十
      五線與屏八十三線路口南下，因「駕車行經有燈光號誌管
      制之交岔路口闖紅燈」之違規，為屏東縣政府警察局交通
      隊以屏警交字第ＶＰ0000000號違反道路交通管理
      事件通知單逕行舉發，而因未於期限內到案，遂遭原處分
      機關於九十七年十二月二十四日以中監違字第裁六０－Ｖ
      Ｐ0000000號裁決書，裁處最高額罰鍰五千四百元
      等情，業據受處分人所是認，且有舉發照片二張、舉發通
      知單及裁決書附卷可參，自堪先認定屬實。承上，受處分
      人於上開時、地「駕車行經有燈光號誌管制之交岔路口闖
      紅燈」係經科學儀器照相採證後，經原舉發單位填製舉發
      違規通知單逕行舉發，於法並無不合，合先敘明。
（二）至受處分人雖以上開情節辯解。然按「處理違反道路交通
      管理事件，有關文書送達之程式，依行政程序法之規定」
      ，違反道路交通管理事件統一裁罰基準及處理細則第五條
      定有明文。次按「送達除法規另有規定外，由行政機關依
      職權為之」。「送達由行政機關自行或交由郵政機關送達
      ；由郵政機關送達者，以一般郵遞方式為之，但文書內容
      對人民權利義務有重大影響者應為掛號」，行政程序法第
      六十七條、第六十八條第一項、第三項分別定有明文。第
      按行政程序法中對於文書送達，於應受送達人之住居所、
      事務所或營業所為之。但在行政機關辦公處所或他處會晤
      應受送達人時，得於會晤處所為之；於應送達處所不獲會
      晤應受送達人時，得將文書付與有辨別事理能力之同居人
      、受僱人或應送達處所之接收郵件人員；送達，不能依前
      二條規定為之者，得將文書寄存送達地之地方自治或警察
      機關，並作送達通知書二份，一份黏貼於應受送達住居所
      、事務所、營業所或其就業處所門首，另一份交由鄰居轉
      交或置於該送達處所信箱或其他適當位置，以為送達，前
      項情形，由郵政機關為送達者，得將文書寄存於送達地之
      郵政機關，行政程序法第七十二條第一項、第七十三條第
      一項、第七十四條第一、二項分別定有明文。揆諸上開規
      定，依行政程序法第七十四條之規定為寄存送達，除須將
      應送達之文書寄存送達地之自治或警察機關外，並須作送
      達通知書二份，一份黏貼於應受送達人住居所、事務所、
      營業所或其就業處所門首，另一份交由鄰居轉交或置於該
      送達處所信箱或其他適當位置，以為送達，俾應受送達人
      知悉寄存之事實，前往領取，二者缺一均不能謂為合法之
      送達，此觀該條第一項規定自明（最高法院九十四年度台
      抗字第四八八號裁判可資參照）。前項情形，由郵政機關
      為送達者，得將文書寄存於送達地之郵政機關。寄存機關
      自收受寄存文書之日起，應保存三個月，行政程序法第七
      十四條、第七十八條第一項第一款分別定有明文。末按前
      開所稱「住居所」係民法上概念（即民法第二十條至第二
      十四條所規定），指當事人依一定事實，足認以久住之意
      思，住於一定之地域者，即為設定其住所於該地；所謂「
      一定事實」，包括戶籍登記、居住情形等，尤以戶籍登記
      資料為主要依據，但不以登記為要件。而戶籍法所為之戶
      籍住址之登記（戶籍法第一條參照）採形式主義，未登記
      不發生戶籍法上效力。戶籍登記之住址（即戶籍所在地址
      ），則為戶籍管轄區內之處所，主要發生選舉、兵役、教
      育等公法上效力，與住居所為民法上法律行為的準據，發
      生各種民事上的效力，二者規範意旨不同。戶籍法之住址
      與民法之住居所，絕大多數情形雖為同一處所，但並非當
      然同一，然不論法院或行政機關於調查「住所」時，通常
      均以戶籍登記之住址為認定標準。而查，受處分人之戶籍
      設在臺中市○○區○○路七四巷八弄二五號四樓，而舉發
      機關掣單逕行舉發並依受處分人上開戶籍地址掛號寄發，
      惟經郵務人員於應送達處所不獲會晤應受送達人及付與有
      辨別事理能力之同居人、受僱人或應送達處所之接收郵件
      人員，遂依法於九十七年五月五日辦理寄存於臺中水湳（
      二十七支局）郵局，並將送達通知書二份，一份黏貼於應
      受送達人住居所、事務所、營業所或其就業處所門首，另
      一份置於該送達處所信箱或其他適當位置，以為送達等情
      ，有受處分人之戶籍謄本及中華郵政股份有限公司屏東郵
      局於九十七年十二月十一日屏郵字第０九七五００三三六
      九號函附舉發通知單及送達證書在卷可佐，足見本件舉發
      通知單乃依受處分人之戶籍地址送達，嗣已依法辦理寄存
      送達，而已生合法送達之效力。蓋交通違規件數繁多，送
      達不論係親自收受或寄存送達、甚或公示送達，如屬有效
      之送達，則受處分人之權益包括陳述意見之機會，業已受
      到保障，至於受處分人事實上是否知悉該公告或通知內容
      ，則應由受處分人自行負責，此無從要求舉發機關應負擔
      親告之通知義務，否則寄存送達之法定送達方式，即形同
      具文。
（三）又查，原處分機關於九十七年十二月二十四日，以中監違
      字第裁六０－ＶＰ0000000號所為本案裁決書亦以
      郵務掛號之方式，送達至受處分人上開戶籍地址，亦因未
      會晤受處分人本人，亦無受領文書之同居人、受僱人或應
      送達處所之接收郵件人員，乃在九十七年十二月二十九日
      寄存於臺中水湳（二十七支局）郵局，並將送達通知書二
      份，一份黏貼於應受送達人住居所、事務所、營業所或其
      就業處所門首，另一份置於該送達處所信箱或其他適當位
      置，以為送達等情，亦有卷附之違反道路交通管理事件裁
      決書及送達證書在卷足證，揆諸上開規定，該裁決書亦於
      寄存送達當日，已發生合法送達之效力。
（四）再者，有關原處分機關是否得以最高額之罰鍰裁處部分：
      按「處理違反道路交通管理事件之程序及統一裁罰基準依
      本細則之規定辦理。前項統一裁罰基準，如附件違反道路
      交通管理事件統一裁罰基準表（以下簡稱基準表）」，違
      反道路交通管理事件統一裁罰基準及處理細則第二條定有
      明文。次按「又逕行舉發，應按已查明之資料填註車牌號
      碼、車輛種類、車主姓名或地址，並於通知單上方空白處
      加註逕行舉發之文字後，由舉發單位送達被通知人」、「
      其屬逕行舉發者，其應到案之日期距舉發日為三十日」、
      「違反道路交通管理事件行為人，未依規定自動繳納罰鍰
      ，或未依規定到案聽候裁決，處罰機關應依基準表於舉發
      違規通知單送達且逾越應到案期限六十日之三個月內，逕
      行裁決之」，處理細則第十一條第一項第四款、第十五條
      但書第一款、第四十四條第一項分別定有明文。另有關本
      案於到案期限內繳納或聽候裁決者，處二千七百元，逾越
      應到案期限六十日以上，繳納罰鍰或逕行裁決處罰者，裁
      罰法定最高額為五千四百元，且此裁量基準表之裁量標準
      業經司法院大法官會議第五一一號解釋認為尚無違法或違
      憲之虞，主管機關對於罰鍰額度之裁量權，即概依前述基
      準表，此種情形也已廣國人熟知。是依前述規定，舉發違
      規通知單應先由舉發單位送達受處分人，受處分人復未自
      動繳納罰鍰或未到案聽候裁決，處罰機關即得依基準表所
      定情節逕行裁決之。基上，本案舉發違規通知單業已合法
      送達受處分人，既前所述，則原處分機關依上開規定逕行
      裁決，其裁決程序自無違法，而受處分人聲明異議認舉發
      違規通知單未合法送達而不應受最高額之處罰云云，即顯
      無理由。準此，本件受處分人違反上開道路交通管理處罰
      條例，經原處分機關援引上開規定，據受處分人逾期未到
      案，而裁決受處分人罰鍰五千四百元，並記違規點數三點
      ，並無不當，而本件異議之聲明，顯無理由，應予駁回。
據上論斷，應依道路交通管理處罰條例第八十七條第二項、道路
交通案件處理辦法第十九條，裁定如主文
中    華    民    國    98    年    4     月    16    日
                    交通法庭  法  官  許惠瑜
以上正本證明與原本無異。
如不服本裁定，應於裁定送達後五日內向本院提出抗告狀。
                              書記官  楊家印
中    華    民    國    98    年    4     月    16    日


司法院資訊處製作；財團法人民間司法改革基金會備份。
